【裁判字號】    99,上訴,723
【裁判日期】    990902
【裁判案由】    毒品危害防制條例
【裁判全文】
臺灣高等法院臺南分院刑事判決         99年度上訴字第723號
上  訴  人
即  被  告  甲○○
選任辯護人  李興宣律師(扶助律師)
上列上訴人因違反毒品危害防制條例案件，不服臺灣台南地方法
院99年度訴字第437號中華民國99年6月11日第一審判決（起訴案
號：臺灣台南地方法院檢察署98年度毒偵字第2248號），提起上
訴，本院判決如下：
    主  文
上訴駁回。
    事  實
一、甲○○前因施用毒品案件，經臺灣臺南地方法院以94年度毒
    聲字713號裁定令入臺灣臺南看守所附設勒戒處所觀察、勒
    戒後，認有繼續施用毒品之傾向，復經同院以95年度毒聲字
    第352號裁定令入戒治處所施以強制戒治後，認無繼續強制
    戒治之必要，於民國96年3月7日執行完畢釋放。另於96年間
    因施用毒品案件，經臺灣臺南地方法院檢察署檢察官以96年
    度毒偵字第1570號為緩起訴處分確定。
二、詎甲○○仍不知戒除毒癮，基於施用第一級毒品海洛因之犯
    意，於98年8月16日下午某時許，在臺南縣關廟鄉某公園內
    ，以捲菸吸食之方式，施用毒品海洛因1次。嗣於98年8月17
    日，經警持搜索票至其位在臺南市○○區○○路127巷71號
    住處搜索，並經同意採尿送驗，檢出可待因、嗎啡呈陽性反
    應而查知上情。
三、案經臺南市警察局第六分局報請臺灣臺南地方法院檢察署檢
    察官偵查起訴。
    理    由
甲、程序方面：
  (一)被告甲○○前因施用毒品案件，經臺灣臺南地方法院以94年
    度毒聲字713號裁定令入臺灣臺南看守所附設勒戒處所觀察
    、勒戒後，認有繼續施用毒品之傾向，復經同院以95年度毒
    聲字第352號裁定令入戒治處所施以強制戒治後，認無繼續
    強制戒治之必要，於民國96年3月7日執行完畢釋放，有台灣
    高等法院被告前案紀錄表附卷可稽。其於執行完畢釋放後，
    5年內再犯本件施用毒品罪，依毒品危害防制條例第23條第2
    項規定，自應依法追訴。
  (二)本件卷附之供述及非供述證據，被告甲○○及其選任辯護人
    於本院言詞辯論終結前，未聲明異議其證據能力，且本院審
    酌各該證據作成之情況，並無程序違法或有何意思不自由情
    形，復經原審及本院於審判期日就上開證據依法進行提示、
    調查、辯論，故依刑事訴訟法第159條之5第2項規定，認有
    證據能力，合先敘明。
乙、實體方面：
一、訊據被告對上開非法施用第一級毒品海洛因之事實坦承不諱
    ，且被告於上開犯行後為警查獲時所採集之尿液檢體，經送
    鑑驗結果，分別呈可待因、嗎啡陽性反應（按海洛因係由嗎
    啡經化學合成而製得，經注射或吸食進入人體後，因代謝分
    解成嗎啡，因此施用海洛因後，由尿液中檢驗結果仍為嗎啡
    反應），此有尿液編號及年籍對照表、長榮大學98年8月28
    日之濫用藥物尿液檢驗確認報告一紙附卷可稽（見警卷第13
    、11頁)，復有法務部法醫研究所99年2月10日法醫毒字第09
    90000744號函（認國內醫療使用之Morphine製劑之純度極高
    (＞98%)，因此服用Morphine後，在尿液中僅能檢測出較大
    量的Morphine成分及極少量或無法檢測出Codeine成分。查
    來文所附長榮大學之檢驗報告影本得知，受檢者尿中可待因
    22362 ng/mL、嗎啡13321 ng/mL，檢驗結果呈嗎啡及可待因
    陽性反應，該陽性反應研判應非服用醫療用Morphine所致。
    ）在卷可憑（見偵卷第16頁），互核均屬相符，足認被告之
    自白確與事實相符，堪以採信，本件被告犯行，事證明確，
    堪予認定。
二、按海洛因業經列入毒品危害防制條例第二條第二項第一款所
    規定之第一級毒品，禁止非法持有、施打及吸用。核被告非
    法施用海洛因之所為，係犯毒品危害防制條例第十條第一項
    之施用第一級毒品罪，其持有第一級毒品海洛因之低度行為
    ，為進而施用之高度行為所吸收，不另論罪。又被告上訴意
    旨雖認：被告於98年8月16日因髖關節疼痛復發難熬，在情
    急之下，出於下策，自行購買海洛因施用，要非得已，原審
    未引用刑法第59條規定酌減其刑，量刑過重云云，惟查被告
    於98年7月8日、98年7月22日、98年8月12日才至國立成功大
    學醫學院附設醫院疼痛科門診，所開立之口服藥物如下：長
    效型嗎啡、短效型嗎啡、…，有該院99年8月19日成附醫麻
    字第0990015592號函附卷可稽（見本院卷第31頁），是被告
    因髖關節重度疼痛自97年8月即至該院接受強效止痛藥（短
    效及長效型嗎啡口服藥劑）和其他口服止痛藥劑治療，有被
    告上訴理由狀所附之該院99年6月30日第27221號診斷證明書
    可憑（見本院卷第13頁），則堪認被告係慢性病患者，足認
    被告該次門診領用之藥物非僅3日藥量，殆無疑義，是被告
    核無刑法第59條情堪憫恕酌減其刑之規定之適用，併此敘明
    。
三、原審以被告罪證明確，適用毒品危害防制條例第10條第1項
    ，並審酌被告施用毒品之犯行，在性質上乃屬對自我身心健
    康之自戕行為，尚未嚴重破壞社會秩序、侵害他人權益，然
    其前因施用毒品經觀察、勒戒、強制戒治，甚至再因施用毒
    品經檢察官為緩起訴處分後，猶不思戒絕革除惡習，再為本
    件犯罪，顯未因前所受之觀察、勒戒、強制戒治處分或檢察
    官所為之緩起訴處分而記取教訓，惟被告犯後坦承犯行，態
    度良好，並其犯罪之動機、目的、手段等一切情狀，並參酌
    檢察官之具體求刑，量處有期徒刑7月。認事用法，核無不
    合，量刑亦堪認妥適。被告上訴意旨認：被告於98年8月16
    日因髖關節疼痛復發難熬，在情急之下，出於下策，自行購
    買海洛因施用，要非得已，原審未引用刑法第59條規定酌減
    其刑，量刑過重云云，而指摘原判決，尚非有理由，應予駁
    回。
據上論斷，應依刑事訴訟法第368條，判決如主文。
本案經檢察官蘇南桓到庭執行職務。
中    華    民    國    99    年    9     月     2    日
                  刑事第七庭  審判長法  官  李文福
                                    法  官  顏基典
                                    法  官  陳顯榮
以上正本證明與原本無異。
如不服本判決應於收受送達後10日內向本院提出上訴書狀，其未
敘述上訴理由者，並得於提起上訴後10日內向本院補提理由書（
均須按他造當事人之人數附繕本）「切勿逕送上級法院」。
                                    書記官  劉岳文
中    華    民    國    99    年    9     月    2     日
附錄：本判決論罪科刑法條
毒品危害防制條例第10條第1項：
施用第一級毒品者，處六月以上五年以下有期徒刑。

司法院資訊處製作；財團法人民間司法改革基金會備份。
